【裁判字號】    95,訴,2532
【裁判日期】    950919
【裁判案由】    毒品危害防制條例
【裁判全文】
臺灣臺中地方法院刑事判決              95年度訴字第2532號
公  訴  人  臺灣臺中地方法院檢察署檢察官
被      告  甲○○
上列被告因違反毒品危害防制條例案件，經檢察官提起公訴（九
十五年度毒偵字第三一七一號），被告於本院準備程序就被訴事
實為有罪之陳述，經本院合議庭裁定改行簡式審判程序，判決如
下：
    主    文
甲○○施用第一級毒品，累犯，處有期徒刑玖月。扣案之海洛因
壹包（淨重零點柒公克、空包裝重零點壹玖公克），沒收銷燬
之。
    犯罪事實
一、甲○○前因施用毒品案件，經本院裁定送戒治處所執行強制
    戒治，於民國八十九年一月十六日強制戒治期滿，復於九十
    二年間因違反毒品危害防制條例案件，經本院分別判處有期
    徒刑八月、四月確定，並經本院裁定應執行有期徒刑十一月
    確定，經送監接續執行，於九十三年十一月三十日縮刑期滿
    執行完畢。詎甲○○猶不知悔改，亦不思徹底戒絕毒品，於
    前開強制戒治完畢後且於五年內再因毒品案件經法院判刑後
    （最高法院九十五年第七次刑事庭會議決定意旨參照），基
    於施用第一級毒品海洛因之犯意，於九十五年七月十六日八
    、九時許，在臺中市○區○○里○○街二十之二號住處，以
    將海洛因摻水稀釋後置於注射針筒內施打於靜脈血管之方式
    ，施用第一級毒品海洛因一次。嗣於九十五年七月十六日十
    三時十五分許，在臺中市○區○○路與柳川東路口為警查獲
    ，並扣得甲○○所有之海洛因一包（淨重○‧三七公克、空
    包裝重○‧一九公克）。
二、案經臺中市警察局第一分局報請臺灣臺中地方法院檢察署檢
    察官偵查起訴。
    理    由
一、訊據被告甲○○對於前揭犯罪事實坦承不諱，且被告為警查
    獲後所採集之尿液，經以氣相層析質譜儀（即ＧＣ／ＭＳ）
    方法檢驗結果，確呈第一級毒品海洛因陽性反應等情，此有
    詮昕科技股份有限公司濫用藥物尿液檢驗報告一份附卷足憑
    ，復有扣案之海洛因一包可資佐證。且扣案之前開一包白粉
    狀物品業經法務部調查局以化學呈色法及氣相層析質譜儀分
    析法鑑定確係第一級毒品海洛因，有該局九十五年八月二十
    二日調科壹字第一二○○一八三四一號鑑定通知書一紙在卷
    可稽。查被告前因施用毒品案件，經本院裁定送戒治處所執
    行強制戒治，於八十九年一月十六日強制戒治期滿，復於九
    十二年間因違反毒品危害防制條例案件，經本院分別判處有
    期徒刑八月、四月確定，並經裁定應執行有期徒刑十一月確
    定，經送監執行，於九十三年十一月三十日縮刑期滿執行完
    畢，此有臺灣高等法院被告前案紀錄表及臺灣臺中地方法院
    檢察署刑案資料查註紀錄表各一份在卷可參，被告於前開強
    制戒治執行完畢釋放後且於五年內再因毒品案件經法院判刑
    後再犯本件施用第一級毒品罪，即應依毒品危害防制條例第
    二十三條第二項之規定追訴處罰（最高法院九十五年度臺上
    字第五一七號判決、九十五年第七次刑事庭會議決定意旨參
    照）。被告自白核與事實相符，事證明確，其犯行洵堪認定
    。
二、核被告所為，係犯毒品危害防制條例第十條第一項之施用第
    一級毒品罪。被告為供施用而持有第一級毒品，其持有第一
    級毒品之低度行為，已為施用第一級毒品之高度行為所吸收
    ，不另論罪。且查，被告前因違反毒品危害防制條例案件，
    經本院判處應執行有期徒刑十一月確定，於九十三年十一月
    三十日縮刑期滿執行完畢，此有臺灣高等法院被告前案紀錄
    表及臺灣臺中地方法院檢察署刑案資料查註紀錄表各一份在
    卷可憑，其受徒刑之執行完畢後，五年以內故意再犯本件有
    期徒刑以上之罪，應依刑法第四十七條第一項之規定，論以
    累犯，並加重其刑。爰審酌被告前因施用毒品犯行曾經強制
    戒治並經判處罪刑，竟又再施用毒品不輟，無視於毒品對於
    自身健康之戕害及國家對於杜絕毒品犯罪之禁令，且甫於前
    案判決後即再犯本件施用第一級毒品之犯行，惡性非輕，惟
    其施用第一級毒品僅一次，而前已因施用第一級毒品經本院
    判處有期徒刑八月，仍繼續施用第一級毒品，及其事後坦承
    犯行，再本於施用毒品犯罪之人，亦為「病人」之考量等一
    切情狀，量處如主文所示之刑。扣案之白粉一包經送鑑定結
    果，確係第一級毒品海洛因，有前開鑑定通知書一份在卷足
    憑，為毒品危害防制條例第二條第二項第一款所指之毒品，
    爰依同條例第十八條第一項前段規定，不問屬於犯人與否，
    宣告沒收銷燬之。
三、至檢察官移送併案審理（九十五年度偵字第三三九五號）即
    被告於九十五年七月三日為警查獲施用第一級毒品海洛因之
    犯行部分：按刑法第五十六條連續犯之規定業於九十四年一
    月七日修正公布刪除，並於九十五年七月一日施行，而依新
    法對於上開反覆實施犯罪模式之對應處置，除合於「接續犯
    」或「包括一罪」之情形外，則僅能依數罪併罰之規定個別
    處斷。而依最高法院八十六年臺上字第三二九五號判例意旨
    ，數行為於同時同地或密切接近之時地實施，侵害同一之法
    益，各行為之獨立性極為薄弱，依一般社會健全觀念，在時
    間差距上，難以強行分開，在刑法評價上，以視為數個舉動
    之接續施行，合為包括之一行為予以評價，較為合理，方屬
    接續犯之範疇，足見「接續犯」之成立，係以時、空密接性
    為前提要件，即透過對於同一法益之同種類侵害行為繼續不
    間斷之實行，業已稀釋個別行為之獨立性，致使刑法評價時
    將之視為單一、整體之犯罪行為，以符合社會一般人對於行
    為概念之認知，並與行為人之犯罪目的相互結合；至於學理
    上「包括一罪」概念中，與施用毒品之犯罪型態較有關聯者
    ，應屬「集合犯」之態樣，此即依一般社會通念，特定犯罪
    行為具有反覆實施之特性，立法者於制定刑罰法律之初，亦
    已認知該種行為類型之反覆性，而有意藉由法條中客觀構成
    要件之行為要素，涵括上開具有反覆實施特性之數個犯罪行
    為，仍僅接受一次刑法之評價為已足；然施用毒品犯罪，或
    為零星偶一之施用，是自難認立法者於制定刑罰法律之初，
    已認知該種行為類型之反覆性，且有意藉由法條中客觀構成
    要件之行為要素，涵括上開具有反覆實施特性之數個犯罪行
    為。基上，多次施用毒品犯罪之行為，當無論以「集合犯」
    之餘地，此時則應回歸一般刑法上行為單、複數之認定，而
    予論罪科刑，較稱妥適。而查，施用海洛因之人，其尿液一
    般可檢驗出海洛因代謝物之最長時間為施用後二至四天，此
    有行政院衛生署管制藥品管理局九十三年十二月二日管檢字
    第○九三○○一一五六六號函可參，且查，被告於警詢、檢
    察官偵查中及本院審理均稱：其於九十五年七月四日被抓那
    一次有施用海洛因行為等語，是被告上開施用之犯行，其所
    跨越之施用期間相距十三日，其間亦無任何證據足資證明被
    告有接續施用海洛因之情形，且上開移送併案於九十五年七
    月三日施用海洛因之犯行與經起訴論罪部分之犯行間，均明
    顯可分而具有獨立性，自核與前揭最高法院八十六年臺上字
    第三二九五號判例所稱「數行為於同時同地或密切接近之時
    地實施」之特性並不相符，已難認合於「接續犯」之前提要
    件，且亦不能依「集合犯」逕將被告上開施用海洛因之犯行
    論以「包括一罪」。故而，檢察官移送併案審理部分之被告
    所為，既應依新法處斷，而其施用海洛因之犯行至少將被評
    價為二個以上獨立行為，自當論以數罪而分論處罰，是此部
    分應退由檢察官另行處理。
據上論斷，應依刑事訴訟法第二百七十三條之一第一項、第二百
九十九條第一項前段，毒品危害防制條例第十條第一項、第十八
條第一項前段，刑法第十一條、第四十七條第一項，判決如主文
。
中    華    民    國    95    年     9    月    19    日
                  刑事第六庭    法  官  戴博誠
上正本證明與原本無異。
如不服本判決，應於送達後十日內向本院提出上訴狀（須附繕本
），上訴於臺灣高等法院臺中分院。
                                書記官  鄭淑英
中    華    民    國    95    年     9    月    19    日
【附錄論罪科刑法條】
毒品危害防制條例第十條第一項：
施用第一級毒品者，處六月以上五年以下有期徒刑。


司法院資訊處製作；財團法人民間司法改革基金會備份。
